【裁判字號】    92,上易,1127
【裁判日期】    920807
【裁判案由】    過失傷害
【裁判全文】
臺灣高等法院臺中分院刑事判決                  九十二年度上易字第一一二七號
    上  訴  人
    即  被  告  丙○○
    選任辯護人  曾信嘉
    自  訴  人  甲  ○
    代  理  人  乙○○
右上訴人因過失傷害案件，不服臺灣彰化地方法院九十一年度自字第一一二號中華民
國九十二年二月十三日第一審判決，提起上訴，本院判決如左：
    主      文
原判決撤銷。
丙○○從事業務之人，因業務上之過失傷害人，處有期徒刑肆月，如易科罰金，以
佰元折算日，緩刑貳年。
    事      實
一、丙○○平日以駕駛自小貨車為人載運魚產蝦子為生，駕駛自小貨車載運貨物為其
    業務，係從事駕駛業務之人。其於民國九十一年五月十日上午七時三十分許，駕
    駛車牌號碼：Ｙ五─九一三五號自小貨車，沿彰化縣秀水鄉○○村○○路，由南
    向北方向行駛，途經彰水路「秀水橋」端，應注意汽車行駛時，駕駛人應注意車
    前狀況，並隨時採取必要之安全措施及汽車行經行人穿越道前，應減速慢行，且
    依當時情況又無不能注意之情事，竟於橋前燈號轉換成綠燈後即加速行駛，行至
    行人穿越道時車速已加速至約時速五十公里左右，復因低頭點煙而疏未注意前方
    路況；適行人甲○亦疏未注意遵守規定，由東向西行擅自進入快車道，行走於距
    行人穿越道約十餘公尺外之快車道上。迨丙○○駕車行至行人穿越道時因其妻發
    現前方有人而大叫，丙○○雖緊急煞車並向右閃避，然已閃煞不及，致撞及甲○
    倒地，甲○因而受有頭部外傷、合併右腦挫傷、腦出血、全身多處性擦傷、左脛
    骨及腓骨骨折等傷害。丙○○於肇事後，犯罪未被發覺前，即向警方報案，陳明
    係肇事司機，進而接受裁判。
二、案經甲○提起自訴。
    理      由
一、訊據上訴人即被告丙○○對其於右揭時、地，駕駛車牌號碼Ｙ五─九一三五號自
    用小貨車因低頭點煙致疏未注意車前狀況，而肇事撞及被害人甲○，使被害人甲
    ○受有頭部外傷、合併右腦挫傷、腦出血、全身多處性擦傷、左脛骨及腓骨骨折
    等傷害之事實，坦承不諱，並有自訴人所提驗傷診斷書影本一紙、道路交通事故
    調查報告表一紙及車禍現場照片五幀等在卷可資佐證。次查，肇事路段限速為時
    速六十公里，此有道路交通事故調查報告表之記載可稽；而被告於警詢訊時供承
    ：「‧‧‧行至秀水橋之前時，因橋前之紅綠燈是紅燈，所以我速度減慢，但當
    我行駛至橋前時已變成綠燈，所以我在這時候加速行駛，我行駛至橋上時，正在
    點菸時，我老婆大叫，因而我抬頭看到有人，並緊急煞車‧‧‧」等語；於原審
    審理時復供稱：「（當時你車速？）五、六十公里」、「（你為何沒有減速？）
    因為我當時低頭點菸」、「當時我低頭在點煙，我太太叫的時候，我就馬上踩煞
    車」等語，顯見被告非但因低頭點煙而疏未注意前方之自訴人正穿越快車道，且
    亦未為減速慢行。按「汽車行駛時，駕駛人應注意車前狀況並隨時採取必要之安
    全措施」；「汽車行經行人穿越道前，應減速慢行‧‧‧」，道路交通安全規則
    第九十四條第三項、第一百零三條定有明文，並為駕駛人之被告所應注意。且依
    附卷之道路交通事故調查報告表所載，本件肇事當時路面狀態乾燥無缺陷，視距
    良好無障礙物，被告並無不能注意之情事，其竟疏未注意前方行人即自訴人甲○
    正由東向西行走穿越該彰水路之狀況，且行經行人穿越道前未減速慢行，致發現
    在距行人穿越道十餘公尺外之自訴人正穿越快車道時，已閃煞不及而撞及自訴人
    倒地而肇事，其之駕駛行為有過失甚明。臺灣省車輛行車事故覆議鑑定委員會覆
    議結果亦認：「丙○○駕駛自小貨車，行近行人穿越道未減速慢行，且低頭點菸
    未注意車前狀況，為肇事原因」等語，有該委員會函文一份在卷可參。且被告之
    過失行為與自訴人之受傷間，有相當因果關係。從而，本件事證明確，被告之業
    務過失傷害犯行已堪認定，自應依法論科。
二、自訴人甲○雖另指稱其當時係行走於行人穿越道上為被告駕車撞傷云云，然此為
    被告所否認。查依卷附道路交通事故調查報告表內警繪現場圖及車禍現場照片五
    幀所示，車禍發生後，被告所駕駛之車輛斜庭於彰化縣秀水鄉○○村○○路「秀
    水橋」端（北上）外側快車道上，該車後方留有一道略為偏東之弧形煞車痕跡，
    長度為十四點三公尺，煞車痕起於由東往西行人穿越道右側約至邊線處，外側快
    車道上留有一攤血跡，該血跡位置係在被告車輛左前車頭往左延伸二點二公尺後
    垂直往前延伸二點四公尺處，此外現場圖上並未有其他刮地痕、拖行痕跡及在行
    人穿越道上或其旁有血跡或碎片之標示；而自訴人於警詢時亦僅稱：「當時不知
    為何就被車子撞昏了，醒來時已在秀傳醫院」等語，亦未提及其有被車拖行或撞
    飛再掉落之情。如自訴人係於行人穿越道上步行時遭被告駕車撞及，理應在行人
    穿越道上或其旁有血跡或碎片之掉落，若遭拖行，亦應有拖行痕跡，方合事理，
    自訴人此部份之指述，尚難認與事實相符，自難遽信。台灣省彰化區車輛行車事
    故鑑定委員會鑑定、臺灣省車輛行車事故覆議鑑定委員會覆議結果，認甲○行走
    行人穿越道穿越道路，無肇事因素，顯對於肇事現場圖未為詳細之研析，此部份
    鑑定意見，反於事實，自非可採。
三、本件被告平日以駕駛自小貨車為人載運魚產蝦子為生，業據其供承在卷，則被告
    係以駕駛自小貨車載運貨物為其業務，係從事駕駛業務之人。核其開車肇事，過
    失致人於傷，係犯刑法第二百八十四條第二項前段之從事業務之人，因業務上之
    過失傷害人罪。按自訴人提起自訴，其自訴狀應記載事項，並不同於檢察官提起
    公訴所應記載事項，故本件自訴人指被告所為，係犯刑法第二百八十四條第二項
    後段之從事業務之人，因業務上之過失傷害人，致重傷罪。惟因被害人即自訴人
    所受之傷，未達刑法第十條所定重傷之程度，故本院僅以論前開罪刑，且基上所
    述（即公訴與自訴之差異），並不引刑事訴訟法第三百條予變更，附此說明。又
    被告於肇事後，犯罪未被發覺前，即向警局報案，陳明係肇事司機，進而接受裁
    判，有道路交通事故調查報告表一紙在卷可憑，係對於未發覺之罪為自首，應依
    刑法第六十二條前段之規定減輕其刑。被告選任辯護人辯護意旨雖稱：自訴人係
    擅自進入快車道遭被告撞傷，應依道路交通管理處罰條例第八十六條第二項之規
    定，予以減輕其刑。惟按：道路交通管理處罰條例第八十六條第二項係規定：「
    汽車駕駛人在快車道依規定駕車行駛，因行人或慢車不依規定擅自進入快車道，
    而致人受傷或死亡，依法應負刑事責任者，減輕其刑」，故汽車駕駛人依本條規
    定應減輕其刑者，以汽車駕駛人在快車道依規定駕車行駛為前提。雖實務上認駕
    駛者僅違反對車前狀況之注意義務，而無違反其他道路交通安全規則規定時，仍
    可適用上開規定予以減輕其刑，然本件車禍，被告除違反道路交通安全規則第九
    十四條第三項「汽車行駛時，駕駛人應注意車前狀況並隨時採取必要之安全措施
    」之注意義務外，尚同時違反該規則第一百零三條「汽車行經行人穿越道前，應
    減速慢行‧‧‧」之規定，已見前述，被告自不合於「依規定駕車行駛」之要件
    ，尚難依道路交通管理處罰條例第八十六條第二項規定，予以減輕其刑。原審認
    被告犯罪事證明確，予以論罪科刑，固非無見，惟原判決量處被告有期徒刑六月
    ，並於主文為易科罰金折算標準之諭知，然於理由欄漏未說明就所宣告之刑，為
    易科罰金折算標準諭知之旨，且於據上論結欄漏引刑法第四十一條第一項前段之
    法條，已有未洽；又錯認被告係在行人穿越道上撞傷自訴人，而依道路交通管理
    處罰條例第八十六條第一項之規定，予以加重其刑，亦有未合；被告上訴意旨指
    摘原判決援引道路交通管理處罰條例第八十六條第一項之規定，予以加重其刑為
    不當，自有理由，應將原判決撤銷改判。爰審酌被告之素行、本件車禍有關被告
    之過失程度、肇事後態度，及肇事後已與被害人達成民事和解，有和解書影本一
    份在卷可憑等一切情狀，量處如主文第二項所示之刑，並諭知易科罰金折算之標
    準，以示警惕。末查，被告前未曾受有期徒刑以上刑之宣告，有台灣高等法院被
    告全國前案紀錄表在卷可按，其因一時疏忽，偶罹刑典，事後已坦承犯行，深具
    悔意，經此刑之宣告後，應知警惕而無再犯之虞，本院因認暫不執行其刑為當，
    予以宣告緩刑，用啟自新。
據上論結，應依刑事訴訟法第三百六十九條第一項前段、第三百六十四條、第三百四
十三條、第二百九十九條第一項前段，刑法第二百八十四條第二項前段、第六十二條
前段、第四十一條第一項前段、第七十四條第一款，罰金罰鍰提高標準條例第一條前
段、第二條前段，判決如主文。
中      華      民      國      九十二     年     八      月     七     日
                                臺灣高等法院臺中分院刑事第四庭
                                      審判長法  官  洪  耀  宗
                                            法  官  蕭  錦  鍾
                                            法  官  江  德  千
右正本證明與原本無異。
不得上訴。
                                            書記官  吳  麗  琴
中      華      民      國      九十二     年     八      月     八     日
【附錄論罪科刑法條】
刑法第二百八十四條第二項前段：
從事業務之人，因業務之過失傷害人者，處一年以下有期徒刑、拘役或一千元以下罰
金。
                                                                        Ｒ


司法院資訊處製作；財團法人民間司法改革基金會備份。
